臺北高等行政法院判決　　　　　　　　　　　　　　九十二年度訴字第一○六五號
　　　　　　　　　　　　　　　.
　　原　　　告　甲○○
　　被　　　告　臺北縣政府
　　代　表　人　蘇貞昌(縣長).
　　訴訟代理人　乙○○
右當事人間因建築法事件，原告不服內政部中華民國九十一年十一月十九日台內訴字
第○九一○○○七一四一號訴願決定，提起行政訴訟。本院判決如左：
　　主  文
原告之訴駁回。
訴訟費用由原告負擔。
　　事  實
一、事實概要：
    原告於中華民國（下同）九十一年四月十四日獨資以「有台小吃店」為營利事業
    名稱，在訴外人李秋福所有坐落於臺北縣三重市○○路○段七號一樓建築物（下
    稱系爭建物），經營餐館業，領有被告北縣商聯甲字第○九一○四三一三號營利
    事業登記證。九十一年六月三日經被告聯合查報小組赴系爭建物稽查時，發現原
    告於系爭建物置有投幣式卡拉ＯＫ視聽歌唱設備一組，桌椅七組，每人最低消費
    二百元，現場卡拉ＯＫ伴唱機具皆備，並售酒類、乾果等，每日營業時間自下午
    二時起至十時止，經營視聽歌唱業，惟系爭建物僅領有被告所屬工務局核發之七
    六使字第一五三○號核准用途為「住宅」之使用執照，因認定原告為系爭建物之
    使用人，有違反建築法第七十三條後段規定，乃依同法第九十條第一項規定，以
    九十一年七月三日北府工使字第○九一○二八○七○八號函處原告新臺幣（下同
    ）六萬元罰鍰，並勒令停止使用（下稱原處分）。原告不服，提起訴願，遞遭訴
    願決定駁回，遂提起行政訴訟。
二、兩造聲明：
　(一)原告聲明：
    1.訴願決定、原處分均撤銷。
    2.被告應返還原告六萬元。
    3.訴訟費用由被告負擔。
　(二)被告聲明：
    1.駁回原告之訴。
    2.訴訟費用由原告負擔。
三、兩造之爭點：
　(一)原告主張之理由：
    原告經營小吃店附設視聽歌唱，自籌設起即依法申請營業執照。原告於領取營業
    執照後，方得知視聽歌唱業不得一併申請，惟依建築法七十三條可辦理變更使用
    ，原告遂即向臺北縣三重稅捐稽徵處申請變更營業項目與課稅。九十一年十月稅
    捐稽徵處將核准視聽業之稅單，自四月份起至十月份止寄予原告，原告並於同年
    十一月五日繳納完稅。依所課稅率可表明原告自設店起即獲稅捐稽徵處核准視聽
    業。原告已先行繳納系爭事件六萬元罰金，惟原告自創業之始即按部就班依規辦
    理視聽業許可，絕無違法之意圖。
　(二)被告主張之理由：
    1.按建築法第七十三條：「建築物非經領得使用執照，不准接水、接電或申請營
      利事業登記及使用；非經領得變更使用執照，不得變更其使用。」及同法第九
      十條第一項規定：「違反第七十三條後段規定擅自變更使用者，處建築物所有
      權人或使用人新臺幣六萬元以上三十萬元以下罰鍰，並勒令停止使用。不停止
      使用或逾期不補辦者得連續處罰」。
    2.系爭建物使用執照土地使用分區為「住宅區」第一層使用用途為「住宅」，經
      被告聯合查報小組於九十一年六月三日前往稽查，現場設置視聽歌唱設備一組
      ，桌椅七組，每人最低消費二百元，現場卡拉ＯＫ伴唱機具皆備，並售酒類、
      乾果等，此並經現場負責人（即原告）親閱無訛後始簽名捺印，並經被告所屬
      建設局認定該址違規經營「視聽歌唱業」。系爭建物原核准用途為「住宅」，
      係屬Ｈ２類組（即建築法第七十三條執行要點附表一、建築物使用類別住宿類
      ），原告未經申請許可，擅自變更使用經營「視聽歌唱業」，係屬Ｂ１類組（
      即建築法第七十三條執行要點附表一、建築物使用類別之商業類，類別定義為
      供商業交易、陳列、展售、娛樂、餐飲、消費之場所），其違規事實明確。
    理  由
一原告主張：原告經營小吃店附設視聽歌唱，自籌設起即依法申請營業執照。原告於
  領取營業執照後，方得知視聽歌唱業不得一併申請，原告遂即向臺北縣三重稅捐稽
  徵處申請變更營業項目與課稅。九十一年十月稅捐稽徵處將核准視聽業之稅單，原
  告並於同年十一月五日繳納四月份起至十月份止之稅額，原告自創業之始即按部就
  班依規辦理視聽業許可，絕無違法之意圖。又原告已先行繳納罰鍰，求為判決撤銷
  原處分及訴願決定，被告應返還原告六萬元云云。
二被告則以：系爭建物使用執照土地使用分區為「住宅區」第一層使用用途為「住宅
  」，原告為使用人，違規經營「視聽歌唱業」，違規事實明確，求為判決駁回原告
  之訴等語。
三首開事實概要欄所述原告為系爭建物使用人，九十一年六月三日經被告聯合查報小
  組查獲違規經營視聽歌唱業，因受原處分處分之情，為兩造所不爭，且有被告北縣
  商聯甲字第○九一○四三一三號營利事業登記證、被告所屬工務局核發之七六使字
  第一五三○號使用執照、系爭建物謄本、台北縣建築物公共安全之構造及設備檢（
  複）查記錄、稽查違規商業活動現場紀錄表、原處分、台北縣稅捐稽徵處娛樂稅核
  定稅額繳款書、郵政國內匯款執據等影本附卷可稽，為可確認之事實。
四按「建築物‧‧‧‧非經領得變更使用執照，不得變更其使用。」、「違反第七十
  三條後段規定擅自變更使用者，處建築物所有權人或使用人新臺幣六萬元以上三十
  萬元以下罰鍰，並勒令停止使用。得以補辦手續者，令其限期補辦手續，不停止使
  用或逾期不補辦者得連續處罰。」建築法第七十三條、第九十條第一項定有明文。
五依前所述，經被告聯合查報小組於九十一年六月三日查獲原告在系爭建物設置視聽
  歌唱設備一組，桌椅七組，最低消費額每人二○○元，使用視聽歌唱設備有對價關
  係並販賣酒類及小菜等，實際經營「視聽歌唱業」業務，屬建築法第七十三條執行
  要點附表一、建築物使用分類之商業類，而系爭建物原使用執照核准用途為「住宅
  」，屬建築法第七十三條執行要點附表一、使用分類之住宿類，違規事實明確。原
  處分認定系爭建築物未經領得變更使用執照，擅自變更作「視聽歌唱業」使用，違
  反建築法第七十三條規定，依同法第九十條第一項規定，處原告六萬元罰鍰，並勒
  令停止使用，揆諸首揭法條規定，原處分並無違法。
六原告如事實欄所述主張其經營小吃店附設卡拉歌唱業，本有依法辦理之意，僅於申
  領營業執照後，方知不得依建築法第七十三條規定一併申請視聽歌唱業，非有意違
  法，且事後已經繳納娛樂稅云云。查原告領取之被告北縣商聯甲字第○九一○四三
  一三號營利事業登記證上記載，營利事業登記名稱為有台小吃店，營業項目為餐館
  業、飲料店業，原告顯有未依建築法第七十三條規定辦理建築物使用執照用途變更
  ，違規經營營利事業登記範圍外之視聽歌唱業，又事後繳納娛樂稅與本件違反建築
  法行為無關，從而，原告之主張，委無可採。
七綜上所述，原告所訴既無可採，原處分以原告違反建築法第七十三條規定，依同法
  第九十條第一項規定，處以原告法定最低額六萬元罰鍰，並勒令停止使用之處分，
  並無違誤，訴願決定遞予維持，亦無不合，原告起訴請求撤銷原處分及訴願決定，
  以及被告應返還原告六萬元，為無理由，應予駁回。
據上論結，本件原告之訴為無理由，爰依行政訴訟法第九十八條第三項前段，判決如
主文。
中　　華　　民　　國　　九十三　　　年　　　三　　　　月　　　十六　　　日
                 臺 北 高 等 行 政 法 院   第 四 庭
                                審 判 長 法  官　 王  立  杰
                                         法  官　 黃  本  仁
                                         法  官　 王  碧  芳
右為正本係照原本做成。
如不服本判決，應於送達後二十日內，向本院提出上訴狀並表明上訴理由，如於本判
決宣示後送達前提起上訴者，應於判決送達後二十日內補提理由書狀 (須按他造人數
附繕本)。
中    華    民    國    九十三       年     三        月      十六      日
                                     法院書記官   蔡  逸  萱
